臺灣臺北地方法院民事判決　　　　　　　99年度訴字第4286號
原　　　告　東京都保全股份有限公司
法定代理人　植野克彥
訴訟代理人　鄭碧華
被　　　告　李仁德
上列當事人間請求損害賠償事件，本院於中華民國100年4月15日
言詞辯論終結，判決如下：
    主  文
被告應給付原告新臺幣捌拾壹萬陸仟貳佰伍拾貳元，並自民國一
百年四月十五日起至全部清償日止，於每月十五日給付新台幣
萬元，如有一期未付，視為全部到期，並自到期日翌日起至清償
日止，按年息百分之五計算利息。
原告其餘之訴駁回。
訴訟費用由被告負擔十分之四，餘由原告負擔。
本判決於原告以新臺幣貳拾柒萬元為被告供擔保後，得假執行。
但被告如以新臺幣捌拾壹萬陸仟貳佰伍拾貳元為原告預供擔保，
得免為假執行。
原告其餘假執行之聲請駁回。
    事實及理由
壹、程序部分：
一、按當事人得以合意定第一審管轄法院，但以關於由一定法律
    關係而生之訴訟者為限，民事訴訟法第24條第1項定有明文
    。查，兩造約定以本院為第一審管轄法院，有員工服務保證
    書可憑（詳臺灣士林地方法院99年度訴字第800號卷第13頁
    至第14頁），故本院自有管轄權，合先敘明。
二、按訴狀送達後，原告不得將原訴變更或追加他訴，但擴張或
    減縮應受判決事項之聲明或因情事變更而以他項聲明代最初
    之聲明者，不在此限，民事訴訟法第255條第1項第3款、第
    4款定有明文。查原告於起訴時原聲明第一項：「被告應給
    付原告新臺幣（下同）1,941,018元及自起訴狀繕本送達翌
    日起至清償日止，按年息5%計算之利息。」，嗣因訴外人即
    連帶債務人羅秋雲與原告和解，且為部分清償，原告於民國
    100年3月8日具狀減縮聲明為：「被告應給付原告1,816,771
    元及自起訴狀繕本送達翌日起至清償日止，按年息5%計算之
    利息。」，復於100年4月15日當庭變更聲明為：「被告應給
    付原告1,786, 771元，及自起訴狀繕本送達翌日起至清償日
    止，按年息5%計算之利息。給付方法：被告自100年4月15日
    起，於每月15日給付原告3萬元，至全部清償為止，如一次
    未付，視同全部到期。」（詳本院卷第36頁背面）。揆諸上
    開說明，原告所為訴之變更，於法即無不合，應予准許。
貳、實體部分：
一、原告起訴主張略以：訴外人羅秋雲自93年3月15日起至98年4
    月5日任職於原告公司事業五部部門會計，從事現金、票據
    及銀行存款之保管、出納及記錄等事務。被告李仁德為訴外
    人羅秋雲之連帶保證人，對羅秋雲任職期間虧欠或挪用公司
    公款、物品情事，或怠忽職守造成公司損失，及對原告公司
    所負一切債務均應負連帶賠償之責。詎訴外人羅秋雲於96年
    間至98年間藉職務之便，將代管之原告公司服務報酬、住戶
    裝潢保證金及管理費、零用金等共計1,941,018元侵占入己
    ，經檢察官提起公訴後，由臺灣高等法院99年度上易字第
    1269號判處有期徒刑8月，緩刑5年確定在案，並於判決中確
    認羅秋雲侵占之款項為1,941,018元，原告遂與羅秋雲成立
    和解，約定羅秋雲應給付原告1,941,018元及自99年6月起至
    99年12月止每月15日，各清償原告15,000元，自100年1月起
    ，每月15日，各清償原告3萬元，至完全清償為止。如一期
    未付，視同全部到期。是迄至100年4月14日止，羅秋雲尚有
    1,786,771元未給付，被告李仁德為羅秋雲之人事連帶保證
    人，自應就上開金額負賠償責任等語。並聲明：(一)被告應給
    付原告1,786,771元，及自起訴狀繕本送達翌日起至清償日
    止，按年息5%計算之利息。給付方法：被告自100年4月15日
    起，於每月15日給付原告3萬元，至全部清償為止，如一次
    未付，視同全部到期。(二)願供擔保請准宣告假執行。
二、被告則以：因訴外人羅秋雲積欠被告10萬元，羅秋雲稱倘未
    替其作保人，將無法工作而償還上開欠款，被告方同意作保
    。惟被告3月份作保，原告4月底、5月初就通知被告羅秋雲
    有業務侵占情事。又，原告寄予被告簽立之保證書期限為空
    白，且原告未依當初跟被告所述每年對保。加之，原告亦應
    負監督不周之責等語。並聲明：(一)原告之訴駁回。(二)如受不
    利判決，願供擔保請准宣告免為假執行。
三、本件原告主張訴外人羅秋雲利用職務之便，侵占業務範圍內
    收取、保管之費用，致原告受有1,941,018元損害，原告並
    與羅秋雲成立和解，迄止100年4月14日止，羅秋雲尚積欠原
    告1,786,771元等情，業據本院依職權調閱臺灣高等法院99
    年度上易字第1269號刑事卷宗及臺灣高等法院99年度附民字
    第204號卷宗查核屬實，並有原告所提之應收帳款明細表為
    憑，且為被告所不爭執，原告主張上開事實，自堪信為真實
    。惟原告以被告為羅秋雲之連帶保證人，故依法請求被告應
    賠償原告1,786,771元等語，為被告所否認，並以前詞置辯
    。是本件之爭點厥為：(一)被告是否為訴外人羅秋雲之人事連
    帶保證人？(二)原告依人事保證契約，得請求被告賠償之金額
    為若干？茲述析如下：
  (一)被告是否為訴外人羅秋雲之人事連帶保證人？
  1.按當事人主張有利於己之事實者，就其事實有舉證之責任，
    民事訴訟法第277條定有明文。原告依人事保證之法律關係
    請求被告就訴外人羅秋雲違背職務行為所造成之損害負賠償
    責任，自應就兩造間定有人事保證契約乙節負舉證責任。經
    查，本件兩造業已約定於被保證人即訴外人羅秋雲於原告公
    司工作期間，如有違背規章、任何約定書、員工服務志願書
    、虧短銀錢損壞財務或任何不良行為等情事，致原告公司遭
    受損害，被告並自願放棄先訴抗辯權等語，且提出員工服務
    保證書（詳臺灣士林地方法院99年度訴字第800號卷第13 頁
    至第14頁）為憑，且被告自認簽具上開員工服務保證書（詳
    本院卷第32頁），則原告主張被告為訴外人羅秋雲之人事連
    帶保證人，堪信為真正。
  (二)原告依人事保證契約，得請求被告賠償之金額為若干？
  1.按稱人事保證者，謂當事人約定，一方於他方之受僱人將來
    因職務上之行為而應對他方為損害賠償時，由其代負賠償責
    任之契約，民法第756條之1第1項定有明文。本件被告為訴
    外人羅秋雲之人事連帶保證人，並拋棄先訴抗辯權乙節，有
    員工保證書附卷可憑（見臺灣士林地方法院99年度訴字第
    800號卷第13頁至第14頁），且為被告所不爭執，被告自應
    就羅秋雲上開職務上行為對原告負連帶賠償之責。查，本件
    羅秋雲於被告為人事保證之保證期間內，共計侵占原告公司
    之金額為1,941,018元，經本院依職權調閱臺灣高等法院99
    年度上易字第1269號刑事卷宗查核屬實，被告對此亦不爭執
    ，揆諸上開說明，被告自應就上開金額對原告負損害賠償之
    責。
  2.復按僱用人對受僱人之選任或監督有疏懈情形者，法院得減
    輕保證人之賠償金額或免除之，民法第756條之6第2款定有
    明文。查本件訴外人羅秋雲受僱於原告公司所擔任之職務為
    會計，雖其職務為負責現金、票據及銀行存款之保管、出納
    及記錄等事務，惟其藉職務之便，將代管之公司服務報酬、
    住戶裝潢保證金及管理費、零用金等侵占入己，原告原應定
    期查核帳冊，竟疏未為之。經查，刑事審理時，法官當庭訊
    問：「高達190多萬元款項未入帳公司如何在長達2年多的時
    間都未發現？」，被告辯護人稱：「據被告（即訴外人羅秋
    雲）表示經理對於被告挪用公款的部分是早就知情，只是因
    為經理也有要求被告將一部份款項挪為公關費及社區扣款之
    用，並要求被告不准向公司報告，所以也許經理在帳上有一
    些作法，只是被告不瞭解。也可能是公司內控有問題。…」
    （詳臺灣士林地方法院98年審易字第2224號刑事卷第29頁）
    ，而原告遲至2年後與往來社區管理委員會核對帳冊始知羅
    秋雲侵占情事，羅秋雲於96年至98年間，長達2年，連續侵
    占其業務範圍所收取之費用共計1,941,018元，乃原告竟毫
    未察覺，顯見原告對羅秋雲之監督確實有疏懈，爰審酌上情
    ，依其過失程度，減輕保證人即被告李仁德之賠償金額2分
    之1，亦即原告得請求保證人即被告李仁德連帶賠償之金額
    為970,509元（1,941,018÷2＝970,509）。
  3.按因連帶債務人中之一人為清償、代物清償、提存、抵銷或
    混同而債務消滅者，他債務人亦同免其責任，民法第274條
    定有明文。查訴外人羅秋雲嗣後與原告成立和解，約定羅秋
    雲願給付原告1,941,018元，給付方法為：自99年6月起至99
    年12月止，每月15日各清償原告15,000元；自100年1月起，
    每月15日各清償原告3萬元至完全清償為止。如一期未付，
    視同全部到期，羅秋雲並依約給付154,257元（詳本院卷第
    34頁及第36 頁），剩餘1,786,771元未給付，被告就羅秋雲
    已清償範圍內，亦同免其責任，是被告應給付之賠償金額為
    816,252元（970,509－154,257＝816,252）。另原告同意就
    羅秋雲得分期清償之期限利益及於被告，有100年4月15日言
    詞辯論筆錄可稽（詳本院卷第36頁背面）。
四、從而，原告依人事連帶保證之法律關係請求被告給付816,25
    2元，並自100年4月15日起至全部清償日止，於每月15日給
    付3萬元，如有一期未付，視為全部到期，並自到期日翌日
    起至清償日止，按年息5%計算之利息，為有理由，應予准許
    。逾此範圍部分，則屬無據，不應准許。
五、兩造均陳明願供擔保也代釋明，請准、免宣告假執行，經核
    尚無不合，爰酌定如主文第4項所示之金額，分別准許之。
    至原告就敗訴部分所為假執行之聲請，因訴之駁回而失所附
    麗，應予駁回。
八、本件事實已臻明確，兩造其餘之攻擊或防禦方法，及未經援
    用之證據，經本院斟酌後，認為與判決基礎之事實並無影響
    ，均不足以影響本裁判之結果，自無庸一一詳予論駁之必要
    ，併此敘明。
九、訴訟費用負擔之依據：民事訴訟法第79條。
中    華    民    國   100    年    4     月    29    日
                  民事第五庭    法  官  宣玉華
以上正本係照原本作成
如對本判決上訴，須於判決送達後20日內向本院提出上訴狀。如
委任律師提起上訴者，應一併繳納上訴審裁判費。
中    華    民    國   100    年    5     月    2     日
                                書記官  謝梅琴